【裁判字號】    97,重上,103
【裁判日期】    990121
【裁判案由】    返還不當得利
【裁判全文】
臺灣高等法院臺中分院民事裁定  97年度重上字第103號
聲 請 人即
上  訴  人  甲○○
訴訟代理人  莊珮雯
訴訟代理人  乙○○
訴訟代理人  丙○○
上列聲請人因與相對人民安瓦斯實業股份有限公司間請求返還不
當得利事件，聲請移轉管轄，本院裁定如下：
    主  文
聲請駁回。
聲請程序費用由聲請人負擔。
    理  由
一、聲請意旨略以：本件係因專利契約衍生糾紛而訴訟，本院並
    無管轄權，請求依兩造簽立之專利合作契約第33條約定，移
    轉至雙方合意之臺灣臺北地方院管轄等語。
二、按「當事人得以合意定第一審管轄法院。但以關於由一定法
    律關係而生之訴訟為限。」，又「被告不抗辯法院無管轄權
    ，而為本案之言詞辯論者，以其法院為有管轄權之法院。」
    民事訴訟法第24條第1項、第25條分別定有明文。所謂本案
    之言詞辯論，指被告於言詞辯論期日或準備程序期日，就為
    訴訟標的之法律關係為實體上之陳述而言（最高法院93年度
    台抗字第539號、91年度台抗字第351號裁判意旨參照）。
三、經查，兩造共同訂立之專利契約書第33條固約定：「上開契
    約，恐口無憑，特立本契約書為證，甲、乙雙方（即兩造）
    及見證人各執乙份，另四份呈送中央標準局作為處理專利權
    租與呈請備案手續之證件。爾後倘發生違約或權利上之糾紛
    時，可訴請法律解決，受害之一方得請求損害賠償。雙方並
    同意以台灣台北地方法院為第一審管轄法院。」等語，有該
    契約書影本在卷可參（原審卷一第8、9頁）。惟本件相對人
    民安瓦斯實業股份有限公司（下稱民安公司）於原審起訴係
    主張：聲請人前以民安公司違反兩造訂立之「專利契約書」
    及「專利租與契約書」為由，對之提起給付違約金訴訟，經
    臺灣高等法院以八十一年度重上字第一四九號判決聲請勝訴
    ，並宣告假執行，聲請人乃以該民事判決為執行名義，聲請
    原審民事執行處對民安公司之財產實施假執行，聲請人因而
    受分配之金額為6﹐900﹐156元。嗣臺灣高等法院以八十一
    年度重上字第一四九號判決，嗣經最高法院發回更審後，經
    臺灣高等法院以八十五年度重上更（一）字第一二五號判決
    聲請人敗訴，最高法院復以八十六年度台上字第一０００號
    裁定駁回聲請人之上訴而確定在案。相對人民安公司乃爰依
    不當得利之法律關係，請求聲請人返還其於假執行程序中之
    所受利益，亦有相對人之起訴狀可參（原審卷第3至4頁）。
    顯見，本件返還不當得利事件，並非兩造因上開專利契約所
    生訴訟，應不在兩造上開專利契約書第33條所定合意管轄之
    範圍內。再者，相對人於提起本件訴訟之際，係向臺灣臺中
    地方法院起訴，聲請人並已於歷次準備程序、言詞辯論程序
    中為本案之言詞辯論，有各該筆錄附原審卷可稽，則臺灣臺
    中地方法院於本件即為有管轄權之法院無疑。從而，聲請人
    於本院再為爭執，並聲請移轉由臺灣臺北地方院管轄審理，
    洵無所據，不應准許。
四、據上論結，本件聲請為無理由，爰依民事訴訟法第95條、第
    78條規定，裁定如主文。
中    華    民    國    99    年    1    月    21    日
                民事第二庭    審判長法  官  邱森樟
                                    法  官  蔡秉宸
                                    法  官  翁芳靜
以上正本係照原本作成。
如不服本裁定應於裁定送達後10日內向本院提出抗告理由狀（須
按他造人數附具繕本），並繳納抗告裁判費新台幣1,000元。
                                    書記官  粘銘環
中    華    民    國    99    年    1     月    22    日
                                                      Ｓ


司法院資訊處製作；財團法人民間司法改革基金會備份。
